臺灣新竹地方法院民事判決  
110年度訴更一字第4號
原      告  徐錦光  
訴訟代理人  徐孟祥  
被      告  丁桃    
訴訟代理人  林唐緯律師
上列當事人間請求確認價值事件，本院於民國111年4月8日辯論
終結，判決如下：
    主      文
原告之訴駁回。
訴訟費用由原告負擔。
    事實及理由
壹、程序方面：
    按訴狀送達後，原告不得將原訴變更或追加他訴，但請求之
    基礎事實同一，不甚礙被告之防禦及訴訟之終結者，不在此
    限，民事訴訟法第255條第1項第2、7款定有明文。經查，本
    件原告起訴時，訴之聲明原為：「被告應給付懷恩生命紀念
    館塔位60位，」（見訴字卷第11頁），嗣經本院命原告依民
    事訴訟法第244條第1項之規定補正本件訴訟標的、原因事實
    及應受判決事項之聲明，原告遂於民國111年4月8日言詞辯
    論期日當庭主張先位聲明為：「被告應給付懷恩生命紀念館
    60個塔位。」；備位聲明為：「被告應給付原告新臺幣（下
    同）600萬元，及自108年5月30日起至清償日止，按年息百
    分之5計算之利息。」（見訴更一卷第53頁）。經核原告所
    為訴之追加，其基礎事實同一，且不甚礙被告之防禦及訴訟
    之終結，應予准許。
貳、實體方面：
一、原告起訴主張：被告於92年12月5日與原告簽訂協議書，原
    告於時間內完成所有協議事項，被告卻不完全履行藉故拖延
    ，107年原告提起訴訟（本院108年度重訴字第33號）判決勝
    訴強制執行，被告卻以家族經營自行印製懷恩生命紀念館60
    張面額2萬元塔位憑證欲支付原告，因該憑證乃自行印製且
    無任何註記或標示塔位所在位置，又因92年協議時，懷恩堂
    塔位預售價為15,000元至25,000元，92年間被告簽立協議時
    表明願提供價值2萬元（中間價位）之塔位60個予原告，事
    隔16年後塔位價值翻倍成長，103年網路上公開價格為最低5
    萬最高28萬，強制執行時被告卻以當初簽約價給付2萬憑證6
    0張，再以現行市價要求補足差價方得使用塔位（若以最低
    價5萬計算需再補3萬，60個須補180萬），此行為原告拒絕
    接受，足以見得被告藐視法院判決，並且玩弄文字遊戲，欺
    侮善良百姓騙取土地房產，原告希望被告給付標示塔位目前
    位置之具體塔位憑證。又被告於92年間是以每個塔位2萬元
    之價格與原告簽約，經換算目前塔位之價值，以10萬元為中
    間值，60個塔位就是600萬元。為此，爰依前案本院108年度
    重訴字第33號民事判決提起本件訴訟。並聲明：先位聲明：
    被告應給付懷恩生命紀念館60個塔位：備位聲明：被告應給
    付原告600萬元及自108年5月30日起至清償日止，按年息百
    分之5計算之利息。
二、被告則以：原告之請求已為本院108年度重訴字第33號判決
    效力所及，且強制執行程序時被告已提出懷恩紀念堂塔位之
    永久使用權狀，並將持有人變更登記為原告，欲交付予原告
    ，惟原告不願接受等語置辯。並聲明：原告之訴駁回。
三、本院之判斷：
㈠、按除別有規定外，確定之終局判決就經裁判之訴訟標的，有
    既判力，民事訴訟法第400條第1項定有明文。而訴訟標的，
    係指為確定私權所主張或不認之法律關係，欲法院對之加以
    裁判者。又法律關係，乃法律所定為權利主體之人，對於人
    或物所生之權利義務關係。次按訴訟法上所謂一事不再理之
    原則，乃指同一事件已有確定之終局判決者而言。其所謂同
    一事件，必同一當事人就同一法律關係而為同一之請求，或
    就同一訴訟標的求為相反之判決，或求為與前訴可以代用之
    判決，否則，即不得謂為同一事件，自不受確定判決之拘束
    （最高法院82年度台上字第1612號裁定意旨參照）。準此，
    前後兩訴是否同一事件，應依前後兩訴之當事人、訴訟標的
    、訴之聲明是否相同、相反或可以代用等因素決定之。而訴
    訟標的是否相同，應結合原因事實而為觀察，但並非以原因
    事實取代訴訟標的。又確定判決之既判力，對於判決主文所
    判斷之訴訟標的，就其於言詞辯論終結前所提出之攻擊防禦
    方法，以及當時得提出而未提出之攻擊防禦方法均有之(最
    高法院97年度台上字第1160號判決意旨參照)。
㈡、經查，原告前就與本件相同之原因事實，對被告提起訴訟，
    主張兩造於92年12月5日簽定約定書（下稱系爭約定書），
    約定原告應於92年12月8日拆除新竹市○○路000巷000號房屋
    、搬離並遷出戶籍，被告願以400萬元及訴外人懷恩堂股份
    有限公司（下稱懷恩堂公司）靈骨塔位60位（下稱系爭60位
    塔位）補償原告。嗣原告依約履行義務完畢，惟被告僅給付
    400萬元，而未交付系爭60位塔位，依系爭約定書第1條、第
    4條之約定，先位聲明請求被告應給付系爭60位塔位及違約
    罰款400萬元；倘被告無法交付塔位，以該塔位每位行情約7
    5,000元計算，60位即為450萬元，加計違約罰款400萬元，
    合計為850萬元，備位聲明請求被告應給付原告850萬元，經
    本院以108年度重訴字第33號民事判決被告應給付原告系爭6
    0位塔位及給付原告120萬元，並駁回原告其餘先位之請求及
    備位之訴。嗣兩造不服均提起上訴，經臺灣高等法院以108
    年度上字第981號判決駁回兩造之上訴。又經兩造上訴最高
    法院，經最高法院以109年度台上字第2567號裁定駁回兩造
    之上訴而確定在案（下稱前案），此情除有上開民事判決及
    裁定附卷可稽外（見訴字卷第27至41頁），並經本院依職權
    調閱上開案卷查明屬實。
㈢、原告本件之請求亦依兩造所簽定之系爭約定書，先位聲明主
    張被告應給付系爭60位塔位等語，除其當事人及訴之聲明與
    前案相同外，所主張之原因事實與訴訟標的，亦屬前案確定
    判決同一原因事實所涵攝之法律關係，而為前案確定判決之
    既判力效力所及，應堪認定。原告雖主張被告為懷恩堂公司
    之股東，其在強制執行程序時所欲交付之塔位憑證係家族經
    營而自行印製，並未標示塔位所在位置，原告不願接受云云
    。經本院依職權調取本院109年度司執字第46388號、110年
    度司執字第4708號履行協議等強制執行事件卷宗核閱，被告
    委任之代理人均於強制執行程序時表示願自動履行交付系爭
    60位塔位之使用權狀，編號011034至011093予原告，且已登
    記原告為持有人，惟遭原告拒絕受領而執行未果乙節，有本
    院110年度司執字第4708號強制執行事件110年3月24日訊問
    筆錄在卷可查，被告之訴訟代理人並於本院言詞辯論時提出
    編號011034持有人為原告之青草湖懷恩紀念堂永久使用權狀
    1紙附卷供參（見訴更一卷第77頁），稽之原告於前案之聲
    明並未主張被告應交付特定位置之塔位予原告，是前案判決
    確定後究應如何執行，應屬強制執行程序之範疇，原告尚不
    得以未能接受前案確定判決之執行方法，而再次就已有既判
    力效力之訴訟標的提起同一訴訟。揆諸首揭說明，原告先位
    聲明顯不合法，應予駁回。
㈣、至原告備位聲明請求被告給付金錢部分，因被告就前案確定
    判決所命給付系爭塔位60位並無客觀上無法給付之情事，已
    如前述，是原告請求被告給付相當於系爭塔位60位之價值60
    0萬元，於法無據，為無理由，不應准許。
四、綜上所述，原告本件先位請求被告給付系爭塔位60位，與前
    案屬同一事件，應受前案確定判決之既判力效力所及，不得
    再行起訴，其先位請求不合法，應予駁回；又被告就系爭塔
    位60位既無給付不能之情事，則原告備位請求被告應給付原
    告600萬元及自108年5月30日起至清償日止，按年息百分之5
    計算之利息，於法無據，為無理由，應予駁回。
五、本件事證已臻明確，兩造其餘攻擊防禦方法經審酌後，認於
    判決結果均不生影響，爰不一一論述。
六、訴訟費用負擔之依據：民事訴訟法第78條。
中　　華　　民　　國　　111 　年　　5 　　月　　6 　　日
                  民事第一庭  法  　官　蔡欣怡
以上正本係照原本作成。　　　　　　　　　
如對本判決上訴，須於判決送達後20日內向本院提出上訴狀。如
委任律師提起上訴者，應一併繳納上訴審裁判費。
中　　華　　民　　國　　111 　年　　5 　　月　　9 　　日
                              書 記 官  吳雅真